【裁判字號】    95,上更(二),513
【裁判日期】    950919
【裁判案由】    毒品危害防制條例
【裁判全文】
臺灣高等法院刑事判決             95年度上更(二)字第513號
上  訴  人
即  被  告  甲○○
                    （現於臺灣臺北監獄台北分監執行中）
選任辯護人  黃重綱  律師
            林上鈞  律師
上列上訴人因毒品危害防制條例等案件，不服臺灣板橋地方法院
93年度訴字第156號，中華民國93年11月9日第一審判決（起訴案
號：臺灣板橋地方法院檢察署92年度偵字第21682號、第21683號
及併辦之93年度偵字第9094號），提起上訴，經判決後，由最高
法院第二次發回更審，本院判決如下：
    主  文
原判決關於意圖販賣而持有第一級毒品及定執行刑部分撤銷。
甲○○意圖販賣而持有第一級毒品，處有期徒刑拾壹年。扣案如
附表編號一、二、三所示之毒品，均沒收銷燬；扣案如附表編號
四至八所示之物，均沒收。未扣案之茶葉罐壹只及0000000000號
行動電話機壹台（不含SIM 卡）沒收，如全部或一部不能沒收時
，追徵其價額，或以其財產抵償之。
    事實及理由
一、構成犯罪要件之事實：
    甲○○前分別於民國九十年間、九十二年間，因施用毒品案
    件經原審裁定送觀察、勒戒，均認無繼續施用毒品之傾向，
    而經台灣板橋地方法院檢察署檢察官先後於九十年七月二日
    、九十二年七月三日以九十年度毒偵字第二八三號、九十二
    年毒偵緝第二六四號、第二六三號不起訴處分確定，又於九
    十二年十二月，因施用第一級毒品海洛因及第二級毒品安非
    他命，經台灣板橋地方法院檢察署檢察官提起公訴，業經原
    審於九十三年七月二十一日以九十三年度訴字第一○○一號
    分別判處有期徒刑九月、四月，應執行有期徒刑十一月（本
    件不構成累犯）。詎其不知悔改，因施用毒品成習，於九十
    二年十月間，自年籍姓名不詳綽號「阿財」之成年男子處，
    購入海洛因及安非他命，其中包括附表編號一第一級毒品海
    洛因九包（淨重一百十五點三五公克、空包裝總重七點六五
    公克）、附表編號二第二級毒品安非他命八包（淨重一百七
    十九點九二公克、取零點四公克鑑驗，剩餘一百七十九點五
    二公克）供己施用及無償收受附表編號三第二級毒品大麻一
    包（毛重五．七公克、淨重四點六二公克），放置於其住處
    臺北縣五股鄉○○○路二十四號三樓。惟嗣為支應吸毒及生
    活開銷，竟另行起意以其所有附表編號四至八電子磅秤二台
    、分裝袋五包共二百七十三個（含大分裝袋十七個、中分裝
    袋八十二個、小分裝袋一百七十四個）、石臼一組、漏斗一
    個、毒品製模工具箱一個等物，備用以分裝毒品，並以號碼
    為0000000000號之行動電話聯絡詢問販賣毒品之
    價格，伺機販賣牟利，惟尚未著手於販出，即於九十二年十
    二月四日十六時許，經警申請搜索票至其上開住處，搜索查
    獲其意圖販賣而持有如附表所示之毒品及電子磅秤、分裝袋
    等物。案經臺北市政府警察局北投分局報請臺灣板橋地方法
    院檢察署檢察官偵查起訴。
二、認定犯罪事實之積極證據：
  (一)被告甲○○坦承於前開時、地為警查獲如附表所示毒品等物
    。
  (二)通訊監察內容，證明被告與「阿傑」、「阿坤」等人聯絡詢
    問毒品交易價格之事實。
  (三)證人鍾炳信、魏添興之證述，證明扣案毒品非渠二人所有。
  (四)扣案如附表編號一所示之海洛因，經送鑑定後，均含有海洛
    因成分（淨重一一五．三五公克、空包裝總重七．六五公克
    ），編號二所示之安非他命，經送鑑驗後，均檢出第二級毒
    品安非他命成分（毛重一八六．二公克，淨重一七九．九二
    公克），編號三所示之大麻一包經鑑驗確實為大麻成分（淨
    重四．六二公克），此有法務部調查局九十三年一月十四日
    調科壹字第060007807號、第000000000號鑑定通知書二紙及
    內政部警政署刑事警察局九十三年二月五日刑鑑字第092023
    3455號鑑驗通知書一紙在卷可參（原審卷一第六二、六三、
    一二四頁）。
  (五)扣案毒品海洛因九包、安非他命八包、大麻一包、電子磅秤
    、石臼、漏斗、製模工具及分裝袋五包（含大分裝袋十七個
    、中分裝袋八十二個、小分裝袋一百七十四個）等物及現場
    照片，證明係於被告之住所內查獲上開之物品。
三、被告辯解要旨：
  (一)否認有意圖販賣而持有第一級毒品海洛因、第二級毒品安非
    他命之犯行，辯稱扣案之毒品是買來供自己施用。
  (二)扣案之毒品海洛因及安非他命，均係我與綽號「阿龍」之魏
    添興、綽號「阿信」之鍾炳信合資，於九十二年十二月四日
    為警查獲前向「阿財」購買，附表編號一之海洛因九包，其
    中在我身上查獲之二包為我所有，其他七包中為鍾炳信要我
    為其購買，一半為他所有尚未拿取，另附表編號二之安非他
    命，僅其中二包半為我所有，四包為鍾炳信所有，其餘一包
    半為魏添興所有，並非我一人所有等語（本院九十四年度上
    更一字第三八一號卷第二二、三四頁，下稱更一審卷）。
四、爭點整理：
  (一)本案之監聽譯文是否具有證據能力。
  (二)扣案之毒品是否分別為第一級毒品海洛因及第二級毒品安非
    他命、大麻。
  (三)扣案事實欄附表編號一、二之毒品是被告所有或係與魏添興
    、鍾炳信三人合資所購買共有。
  (四)被告購買附表編號一、二所示之毒品是否僅單純供自己施用
    ，嗣後是否另行起意意圖販賣，其另行起意意圖販賣而持有
    扣案毒品之證據及理由如何。
五、本院判斷：
  (一)本案之監聽譯文是否具有證據能力：
    按偵查犯罪機關依法定程序監聽之錄音，如已踐行調查證據
    程序，即非不可採為認定犯罪事實之基礎，又監聽錄音製作
    之譯文，如僅為偵查犯罪機關單方面製作，而被告或訴訟關
    係人對其真實性復有爭執，法院自應勘驗該監聽之錄音踐行
    調查證據之程序，以確認該監聽錄音譯文之真實性，定其取
    捨，尚不得逕以該監聽錄音之譯文，採為認定被告有罪之基
    礎（最高法院九十年台上字第七○八九號判決意旨參照）。
    查本件之監聽譯文業經原審當庭勘驗錄音帶，並經審判長當
    庭訊問被告、辯護人及檢察官就該譯文內容有無意見，渠等
    均答以無意見（見原審卷一第一四七至一七六頁），而該監
    聽係由司法警察機關向檢察官申請核發監聽通訊監察書，復
    有臺灣板橋地方法檢察署通訊監察書在卷可稽（見原審卷二
    第三四頁至第六六頁），則本件之監聽程序並無不法之處，
    且已踐行調查證據之程序，就該監聽之譯文內容，當事人復
    無意見，應認該監聽譯文具有證據能力。
  (二)扣案之毒品是否分別為第一級毒品海洛因及第二級毒品安非
    他命、大麻：
    扣案如附表編號一所示之海洛因，經送鑑定後，均含有海
    洛因成分（淨重一一五．三五公克、空包裝總重七．六五公
    克），編號三所示之安非他命，經送鑑驗後，均檢出第二級
    毒品安非他命成分（毛重一八六．二公克，淨重一七九．九
    二公克），編號六所示之大麻一包經鑑驗確實為大麻成分（
    淨重四．六二公克），此有法務部調查局九十三年一月十四
    日調科壹字第060007807號、第000000000號鑑定通知書二紙
    及內政部警政署刑事警察局九十三年二月五日刑鑑字第0920
    233455號鑑驗通知書一紙在卷可參（原審卷一第六二、六三
    、一二四頁）。
  (三)扣案事實欄附表編號一、二之毒品是被告所有或係與魏添興
    、鍾炳信三人合資所購買共有：
  1.被告甲○○於警詢、偵查中均供承扣案附表編號一、二之毒
    品海洛因及安非他命係其在九十二年十間向「阿財」之人購
    買等語（九十二年度偵字第二一六八三號卷第十四頁、七四
    頁反面），於原審中亦未陳稱該毒品係在九十二年十二月四
    日查獲前不久甫向「阿財」購買，且其在本院上訴審、更一
    審中亦為相同之供述（本院九十三年度上訴字第三三六九號
    卷第一八一頁，下稱上訴卷，更一審卷第二三、一一八頁）
    ，而其於本院更一審始辯稱扣案之毒品海洛因及安非他命係
    在九十二年十二月四日買入云云，然其先則稱：「九十二年
    十二月四日在我住處查獲的海洛因、安非他命、大麻是我當
    天向阿財買的」（更一審卷第三四頁），嗣則稱：「本件扣
    案的毒品海洛因、安非他命是九十二年十二月三日同時向阿
    財買共九十萬元」云云（更一審卷第一○六頁），後又稱：
    「我被警察查獲的那一天（即九十二年十二月四日），阿財
    有到我家來準備要賣毒品給我，當時阿財還在跟我談，後來
    我下樓買便當就被警察查獲，阿財他們在樓上看到我被警察
    抓就一哄而散，阿財就把當天原本要賣給我的毒品全部放在
    我的住所，跳樓跑掉。十二月四日當天我被查獲的海洛因中
    ，有部分是我在十月份買的海洛因還沒有用完所遺留下來的
    。十二月四日當天我跟人家合買海洛因六兩，一兩十三萬元
    左右，安非他命九兩，一兩二萬元左右，當時也是準備要一
    次買進比較便宜總共九十萬元，但是十二月四日這筆錢我還
    沒有付給阿財」（更一審卷第一一八頁），就扣案之毒品係
    在九十二年十二月四日購買一情，前後所辯不一，抑且，該
    日扣案之毒品是否向綽號阿財者買入或正在與阿財者交易進
    行中即被警查獲等情，所述亦彼此矛盾，從而，被告甲○○
    所辯稱附表編號一、二之海洛因及安非他命係九十二年十二
    月四日向「阿財」買入云云，應非實情。
  2.被告甲○○另辯稱附表編號一、二之毒品係與魏添興、鍾炳
    信合買云云，惟被告甲○○於警詢時即供稱扣案附表編號一
    、二之海洛因及安非他命係以十餘萬元向「阿財」購買云云
    （九十二年度偵字第二一六八三號卷第十四頁），於偵查中
    則稱與綽號「阿信」（即鍾炳信）合買，「阿信」託其去買
    ，我一次買二十餘萬元云云（同偵查卷第六十一反面），於
    原審始由辯護人辯稱與魏添興、鍾炳信合買云云（原審卷一
    第八一頁），然卻又稱：九十二年十二月以前，我一次向「
    阿財」買海洛因二十餘萬元，可以買到二兩左右，安非他命
    一次進五十或一百公克云云（原審卷二第二三三、二三四頁
    ），於本院更一審中陳稱：扣案附表編號一、二之海洛因及
    安非他命是九十二年十二月四日當天向「阿財」買的，海洛
    因六兩、安非他命九兩，總金額九十萬元，是我與魏添興、
    鍾炳信合買，魏添興已取走，我與鍾炳信還未分云云（更一
    審卷第三五頁），嗣又稱：「我被警察查獲的那一天（即九
    十二年十二月四日），阿財有到我家來準備要賣毒品給我，
    當時阿財還在跟我談，後來我下樓買便當就被警察查獲，阿
    財他們在樓上看到我被警察抓就一哄而散，阿財就把當天原
    本要賣給我的毒品全部放在我的住所，跳樓跑掉云云（更一
    審卷第一一八頁），則被告甲○○就與魏添興、鍾炳信合買
    附表編號一、二之海洛因及安非他命情節，前後所述亦相互
    不吻合，依其在本院更一審中所述九十二年十二月四日其與
    「阿財」購買時，即為警查獲，魏添興何來分得毒品，所辯
    與魏添興、鍾炳信合買云云，矛盾立見。證人魏添興雖於本
    院更一審證稱：我與被告甲○○、鍾炳信各出資三十萬元合
    買毒品，九十二年十二月四日警員至被告甲○○居住處所時
    ，我跳樓逃走，尚未分到毒品等語（上訴卷第一六六頁）；
    證人鍾炳信雖證稱：我出三十萬元，買到二兩海洛因、三兩
    安非他命，合買日期為約在九十二年十一月間，尚未分到毒
    品等語（上訴卷第一六九頁）云云，證人魏添興所證尚未分
    到毒品與被告甲○○上開所述已拿取毒品云云，彼此亦不相
    符，證人鍾炳信所稱合買日期，復與被告甲○○所陳不同，
    顯然，被告甲○○所辯扣案附表編號一、二之海洛因及安非
    他命係與魏添興、鍾炳信合買云云，亦屬不實在，證人魏添
    興、鍾炳信所稱與被告合買云云，亦屬迴護之詞，委無可採
    。
  (四)被告購買附表編號一、二所示之毒品是否僅單純供自己施用
    ，嗣後是否另行起意意圖販賣，其另行起意意圖販賣而持有
    扣案毒品之證據及理由如何：
  1.本件檢察官起訴事實欄稱被告於九十二年十月間起，自年籍
    姓名不詳綽號「阿財」之男子，購入第一級毒品海洛因三十
    八包、第二級毒品安非他命十一包、第二級毒品大麻一包放
    置在其住處，即基於意圖販賣上開毒品之犯意而持有之，認
    被告並非意圖營利之意思而販入毒品。惟按意圖販賣而持有
    毒品罪，係指意圖販賣而販入以外之原因而持有毒品，嗣後
    始意圖販賣者而言，即被告如非以意圖販賣而販入，而係以
    單純施用或其他原因而持有，嗣後始萌生營利意圖販賣待價
    而沽，而持有毒品而言，此為本罪之法定構成要件，故被告
    如係以單純供己施用之意而購買毒品，嗣後另行起意基於營
    利之目的意圖販賣而持有毒品，須有嚴格之證據證明。而本
    罪關於被告萌生營利之意圖藏之於行為人之內心，委難從被
    告自白中供出嗣後改變販賣營利之犯行，惟不難從被告相關
    自白、生活經濟狀況及扣案之證物具體客觀情狀而檢視之。
  2.經詳核卷附台灣板橋地方法院檢察署九十二年度監字第四八
    六、第四九八號通訊監察書就被告所使用號碼為00000
    00000之行動電話於九十二年十一月十四日起所實施通
    訊監察所得之錄音帶，經警及原審審理時勘驗該通訊監察錄
    音帶，勘驗結果發現該通訊監察錄音帶內之電話交談內容略
    有：「對方：我要硬的；阿亨：好啊。對方：五千；阿亨：
    好啊」、「對方：你幫我裝一錢；阿亨：好啊」、「對方：
    還有硬的嗎；阿亨：沒有了。對方：都沒有了；阿亨：還有
    啦，但只剩下半個了」、「對方：我要一個『四』，你方不
    方便；阿亨：我現在在蘆洲。對方：我現在在台北，我到蘆
    洲跟你拿；阿亨：好啊」、「對方：你還有硬的嗎；阿亨：
    有啊。對方：幫我處理一下；阿亨：多少？」、「阿傑：你
    現在那邊有硬的可以拿嗎？阿亨：有啊」、「阿坤：我要拿
    二千硬的；阿亨；好啊」、「對方：亨哥，軟的一兩拿多少
    ；阿亨：十六。對方：十六，我怎麼跟他報；阿亨：給你十
    五吧」等情（詳細交談時間、內容見九十二年偵字第二一六
    八二號偵查卷，以下簡稱『偵卷一』第一百三十三頁至一百
    四十三頁及原審九十三年六月二日審理筆錄），並經調閱台
    灣板橋地方法院檢察署九十二年度監字第四八六號、第四九
    八號通訊監察案卷核閱屬實。而被告於原審勘驗通訊監察錄
    音帶時對於該0000000000之行動電話為其使用、
    錄音帶內所錄之聲音為其本人聲音、錄音帶內交談之內容等
    情，均不否認，依上開通訊監察內容確有不詳姓名之人欲向
    被告購買毒品而詢價，雖雙方對於交易之重量、價格、交貨
    之時間、地點尚未明確約定及亦無任何證人出面證稱有向被
    告購買毒品海洛因、安非他命而足以證明被告已有著手販賣
    毒品海洛因、安非他命之行為及司法警察機關根據電話通聯
    記錄之交談內容循線埋伏查獲被告與不詳姓名之人販賣毒品
    情事，又被告交談內容中均有使用海洛因、安非他命之俗稱
    （行話）即海洛因俗稱「四號、軟的」、安非他命俗稱「硬
    的」，被告於原審審理時亦供述稱：海洛因俗稱「四號、軟
    的、女的」、安非他命俗稱「硬的、男的」等語屬實；證人
    即警員黃炯俊於原審亦證稱安非他命他們是稱硬的或男的，
    海洛因稱軟的或女的等語（原審卷一第一四二頁），足以證
    明被告確實有將持有之海洛因、安非他命等毒品起意販賣予
    綽號「阿坤」、「阿傑」等不詳姓名之人之意圖，已昭然若
    揭。
  3.再者，被告於警詢時供稱在其住處二樓房間查獲之海洛因（
    毛重一二二．六公克、淨重一一五．一公克）、安非他命（
    毛重一八六．二公克、淨重一七九．五公克）、大麻（毛重
    五．七公克、淨重四．七公克）、針筒、安非他命吸食器、
    電子磅秤二具、石臼乙組、漏斗乙個、毒品製模工具箱乙只
    、分裝袋五包（共二七三個）等是其所有（詳偵查卷第十頁
    ），雖供稱「毒品是買來自己吃的．．．是約在十月中旬，
    僅以新台幣十餘萬元向綽號阿財之男子所購」，惟其於本院
    上訴審及更一審中另供稱，其於九十二年十月間在其住處向
    阿財係以海洛因每兩十三萬元、安非他命每兩二萬元之價格
    購買等語，且其於原審中供承：我有吸食安非他命、海洛因
    之習慣，被警察查獲前大概每星期施用海洛因、安非他命各
    五、六次，一次用一點點，大概○．一公克等語（原審卷二
    第二三三頁），是若以一星期施用六次（約零點六公克），
    施用三個月（以十二週計算），則被告所需要施用海洛因、
    安非他命之用量，約各需七．二公克，而附表編號一、二之
    海洛因及安非他命重量分別為淨重一一五．三五公克及一七
    九．九二公克，如加上約三個月所需之施用量，則被告於九
    十二年十月間向阿財者購買第一級毒品海洛因一二二．五五
    公克，一兩三七．五公克換算約購買三．二六八兩，如以其
    所稱每兩十三萬元之計價，則其購買毒品海洛因約需耗費四
    十二萬餘元，而安非他命部分則購買一八七．一二公克，每
    兩三七．五公克，購買四．九八九八兩，每兩二萬元之計價
    ，約耗費九萬餘元，則被告購買毒品計耗資約五十二萬餘元
    ，應不只十萬元。被告於原審自承我於九十一年間開始擺地
    攤，月入約八、九萬元等語（原審卷第二三三頁），被告購
    買持有如此大量之海洛因及安非他命，顯與一般單純施用者
    ，僅購入少量之毒品隨身備供吸用者截然有異。經核卷附九
    十二年十一月二十六日被告與不詳姓名者之通聯紀錄，被告
    稱有將毒品摻葡萄糖，一兩僅十五萬元（原審卷一第一六四
    頁），於原審復自承將第一級毒品海洛因以十比一之比例摻
    入葡萄糖稀釋（即十公克海洛因摻加一公克葡萄糖，詳原審
    卷二第二一八頁），已難認被告僅係基於單純施用之目的而
    持有毒品，其持有如此鉅量之毒品亦有資金成本之壓力，足
    見被告於耗費鉅資購買大量之毒品供施用，惟於九十二年十
    一月中旬之後，為支應吸毒及生活開銷所需，改變犯意意圖
    販毒營利而持有毒品，灼然甚明。
  4.末查，本件案發時尚查獲如附表所示之電子磅秤、石臼、漏
    斗、分裝袋等物，以被告有施用毒品習性，如供自己使用，
    衡情應無需使用電子磅精確秤用，亦無須準備多量分裝袋之
    必要。以被告備有電子磅秤、石臼、漏斗、大量之分裝袋之
    證物等情狀觀之，被告意圖販賣而持有毒品之犯行，堪以認
    定。
六、論罪科刑之法律：
  (一)查海洛因是毒品危害防制條例第二條第二項第一款之第一級
    毒品，安非他命、大麻是同條例第二款之第二級毒品。又毒
    品危害防制條例業於九十二年七月九日修正公布，並於公布
    後六個月即九十三年一月九日施行，被告行為後法律業有變
    更，惟有關該條例第五條第一項、第二項之意圖販賣而持有
    罪及第十一條第二項之持有第二級毒品罪，其條文並未修正
    變更，並無新舊法比較之問題，新修正刑法第二條第一項規
    定，自應適用行為時即修正前之毒品危害防制條例，附此敘
    明。
  (二)被告意圖販賣而持有海洛因、安非他命及持有大麻，核其所
    為，係犯修正前毒品危害防制條例第五條第一項、第二項意
    圖販賣而持有第一級、第二級毒品（安非他命）罪及第十一
    條第二項之持有第二級毒品（大麻）罪。被告所犯之毒品危
    害防制條例第十一條第二項之持有第二級毒品（大麻）罪部
    分，公訴人認被告此部分係犯該條例之第五條第二項之意圖
    販賣而持有第二級毒品罪，查依上開勘驗通訊監察錄音帶結
    果，其內容並未發現有任何人向被告詢問大麻之價格，亦無
    任何人出面指證有欲向被告購買大麻或商談交易大麻之事實
    ，況本件扣案之大麻重量僅淨重四點六二公克，數量不多，
    尚不足以認為被告有販賣第二級毒品大麻之意圖。另被告於
    本案為警查獲時，同時亦涉犯施用第一級毒品海洛因，第二
    級毒品安非他命罪嫌，嗣經檢察官提起公訴，業經原審於九
    十三年七月二十一日以九十三年度訴字第一○○一號分別判
    處有期徒刑九月、四月，應執行有期徒刑十一月，有該判決
    書一份附卷可參，被告並無施用第二級毒品大麻之事證，本
    件亦無其他積極證據證明被告有施用第二級毒品大麻之犯行
    ，是本件被告除持有第二級毒品大麻外並無進一步施用大麻
    而為施用行為所吸收，此外，復無其他證據足資證明被告有
    何公訴人所指述之此部份被告意圖販賣而持有第二級毒品（
    大麻）罪之情事，惟被告確有持有該第二級毒品大麻之情事
    ，此部分之起訴法條，尚有未洽，惟起訴之基本犯罪事實同
    一，應予變更起訴之法條。
  (三)被告以一行為意圖販賣而持有第一級毒品、第二級毒品及持
    有第二級毒品（大麻）之犯行，應依刑法想像競合犯之規定
    ，從一重之意圖販賣而持有第一級毒品罪論處。
  (四)另公訴意旨另略以被告尚有意圖販賣而持有海洛因二十九包
    （淨重七二．四三公克、空包裝總重十五．二一公克）、安
    非他命三包（淨重四八．六三公克、取○．○五公克鑑驗，
    剩餘四八．五八公克）云云，訊據被告辯稱上開之毒品為魏
    添興所有，沒有販賣毒品之意圖等，查此部分業據證人黃炯
    俊於原審審理時證稱：「一樓房間床上有個包包，包包內查
    到的物品，被告說是魏添興的，魏添興不在場，我們有查證
    ，但人沒有抓到，一樓房間內除了背包外，有疑似魏添興之
    衣物，因為褲子較短，甲○○穿不下，褲子在床上，印象中
    沒有盥洗用品及鞋子」等語，且有當場查獲之魏添興之健保
    卡可證，是以並無證據足以證明上開之海洛因、安非他命為
    被告所持有，被告所辯，尚非無據，此外，復無其他證據足
    資證明被告有何公訴人所指述之此部份犯行，被告此部份犯
    行之證明，尚未達於通常一般之人均不致有所懷疑之程度，
    尚無從形成有罪之確信，其犯罪尚屬未能證明，惟此部分公
    訴人認與前開經起訴論罪科刑之部分具裁判上一罪之關係，
    故此部分不另為無罪之諭知。
七、撤銷改判之理由：
  (一)按毒品危害防制條例第五條第二項之意圖販賣而持有第二級
    毒品罪，與同條例第十一條第二項之持有第二級毒品罪，皆
    以持有第二級毒品，為其基本犯罪事實，僅前者之罪係以有
    販賣之意圖而持有為其加重處罰之條件。故起訴之基本事實
    如為持有第二級毒品之犯行，法院認定之事實又未軼出上開
    範圍，自應就其持有第二級毒品之犯行予以審理，最高法院
    八十九年度台上字第二二三五號著有明文，本件原判決就起
    訴意旨認被告有意圖販賣而持有第二級毒品（大麻）罪部分
    ，認被告此部分係犯毒品危害防制條例第十一條第二項之持
    有第二級毒品（大麻）罪，其起訴之犯罪基本事實同一，即
    應變更起訴法條，原判決未予變更已有未洽，且於原判決理
    由三之（三）就此部分又為不另為無罪之諭知，亦有未當。
  (二)又原判決就原附表編號二、四之毒品部分（即前開六、(四)所
    述之海洛因二十九包、安非他命三包），原判決既認該部分
    之毒品非被告所有，而就該部分不另為無罪之諭知，卻將該
    部分之毒品一併宣告沒收，按毒品危害防制條例第十八條第
    一項前段：「查獲之毒品，不問屬於犯人與否，均沒收銷燬
    之」之規定，乃刑法第三十八條第一項第一款之特別規定，
    至該法條所稱「查獲」之毒品，係指有罪判決書於事實欄，
    已經認定為被告有罪事實之毒品而言。又沒收為從刑之一種
    ，依主從不可分原則，應附隨於主刑同時宣告之，若無主刑
    ，則從刑即無所附麗，最高法院九十二年度台上字第五三九
    一號判決要旨亦著有明文，原判決將非本件被告犯罪所查獲
    之原判決附表編號二、四所示之毒品部分亦一併宣告沒收，
    揆諸最高法院上揭之判決要旨，亦有未合。
  (三)被告甲○○上訴意旨仍執前詞否認意圖販賣而持有第一級、
    第二級毒品之犯行，並無理由，惟原判決就此部分既有前揭
    之可議，自應由本院將此部分予以撤銷改判。
八、量刑審酌之理由：
    爰審酌被告素行，其犯罪之動機、目的、方法、手段、意圖
    販賣毒品可能造成社會之危害、販毒所得利益，意圖販賣而
    持有之毒品數量及其犯罪後之態度等一切情狀，量處如主文
    第二項所示之刑。
九、沒收：
  (一)扣案之附表編號一至三所示之毒品，係被告所持有，且均屬
    查獲之毒品，應依毒品危害防制條例第十八條第一項前段規
    定，諭知沒收銷燬之。
  (二)至扣案附表編號一、二所示毒品外在包裝袋，分別係九個（
    空包裝總重七．六五公克）、八個，總計十七個，亦均係被
    告所有供其意圖販賣而持有毒品犯罪所用之物，應依毒品危
    害防制條例第十九條第一項之規定沒收；另附表編號二所示
    毒品之外在包裝袋壹只，亦係被告所有供持有犯罪所用之物
    ，應依刑法第三十八條第一項第二款之規定沒收。另扣案附
    表編號四至八所示之物，為被告甲○○所有，業據其於警詢
    中自承在卷（九十二年度偵字第二一六八三號卷第十二頁）
    ，雖其嗣後否認所有，辯以魏添興或「阿財」所有云云，委
    無可採，且其於原審時供承：電子秤，係秤量毒品之用，石
    臼、漏斗、製模工具箱都是用來稀釋及收藏毒品使用等語，
    該等物品亦應係供其意圖販賣而持有毒品犯罪所用之物，亦
    均應依同條例第十九條第一項之規定宣告沒收。
  (三)另包裝扣案附表編號二之供販賣安非他命所用之茶葉罐一只
    （未扣案），該只茶葉罐係包裝被告所有供意圖販賣而持安
    非他命（如附表編號二）之物，該安非他命既為被告所有，
    已如上述，衡之常情，該只茶葉罐亦必為被告所有之物，另
    未扣案0000000000號行動電話機一台（不含SIM卡），亦係
    被告所有供其意圖販賣而持有毒品犯罪所用之物，均應併依
    同條例第十九條第一項後段規定諭知沒收，如全部或一部不
    能沒收時，追徵其價額，或以其財產抵償之。
十、臺灣板橋地方法院檢察署九十五年度偵字第一二一四二號案
    件併案意旨略謂：被告甲○○基於概括犯意(一)於九十三年一
    月間，連續在賴皇名以0000000000號行動電話與
    其聯絡後，相約在台北縣新莊市○○路加油站旁、五股鄉○
    ○路等處，以一千元至三千元不等之價格販賣第一級毒品海
    洛因約○．二至○．四公克予賴皇名施用；(二)於九十三年二
    、三月間起，陸續在陳由昆以0000000000號行動
    電話與其聯絡後，在台北縣新莊市○○街住處，出售第一級
    毒品海洛因予陳由昆多次；又於九十三年五月二十五日在台
    北縣三重市○○路二三一號五樓住處，以七千元價格出售半
    錢海洛因、二萬元價格出售半兩安非他命予陳由昆；(三)於九
    十三年三、四月間，在黃建霖以0000000000號行
    動電話與其聯絡後，在台北縣三重市○○街路邊，以一千元
    價格出售約○．二公克之安非他命供黃建霖施用各一次。因
    認被告涉有毒品危害防制條例第四條第一項販賣第一級毒品
    、第四條第二項販賣第二級毒品罪嫌，並認與本件所犯之第
    五條第一項、第二項之意圖販賣而持有第一級毒品、第二級
    毒品有連續犯之裁判上一罪關係，為此移送併案審理。惟按
    連續犯之所謂出於概括犯意，必須其多次犯罪行為自始均在
    一個預定犯罪計劃以內，出於主觀上始終同一犯意之進行，
    若中途另有新犯意發生，縱所犯為同一罪名，究非連續其初
    發的意思，即不能成立連續犯（參照最高法院七十年度台上
    字第六二九六號判例意旨）。查被告於九十二年十二月四日
    為警查獲後，隨即經檢察官聲請羈押，經原審於九十二年十
    二月五日訊問後，以被告罪嫌重大，所犯係最輕本刑有期徒
    刑五年以上之罪及有串證之虞，予以羈押並禁止接見通信，
    此有原審九十二年度聲羈字第六○四號案卷可參，嗣被告經
    檢察官提起公訴，於九十三年一月二十八日送審至原審，經
    原審訊問後以三十萬元交保在外，是被告於為本件犯行為警
    查獲後業已羈押並禁止接見通信長達五十五日，且被告於原
    審審理時供述：「九十二年十二月四日羈押後，知道自己做
    錯了，被關時很害怕，想出去之後回南部找工作，不要待在
    台北，在看守所內並沒有想到如何繼續販賣或施用毒品，出
    去後因為找不到工作心情不好，才碰毒品」等語，被告於本
    件犯行為警查獲後羈押於台北看守所，又禁止接見通信，被
    告與外界毫無聯繫管道，又所持有之毒品業已為警查獲扣案
    ，被告對於何時能撤銷羈押或交保應無法事先預料，實難認
    被告於羈押並禁止接見通信之五十五日期間內，仍有計劃於
    出所後繼續販賣毒品之意圖及計劃，況被告於本案犯行時，
    亦無法預料是否會遭警查獲、羈押，對於羈押之時間亦無法
    事先掌握，被告遭受羈押應係突發之情況，實難認被告於本
    案犯罪之初即預定一個犯罪計劃，包含縱使為警查獲、羈押
    ，事後仍意圖營利而販賣毒品，是尚難認被告於本案犯罪之
    初與其交保在外後之九十三年一月間至四、五月間涉嫌之販
    賣毒品罪嫌係基於同一預定犯罪計劃，尚難認併案部分與本
    件犯行具有概括犯意關係，而併案意旨又未舉證證明併案部
    分與本案部分有何連續犯、牽連犯或實質上一罪之關係。是
    以併案部分與本件並無連續犯、牽連犯之裁判上一罪關係或
    實質上一罪關係，非起訴效力所及，本院依法不得審判，應
    由檢察官另為適法之處理。
十一、適用之法律：
    (一)程序法方面：刑事訴訟法第369條、第364條、第299條第1
      項前段、第300條。
    (二)實體法方面：修正前毒品危害防制條例第5條第1項、第2
      項、第11條第2項、第18條第1項前段、第19條第1項，刑
      法第11條前段、第55條、第38條第1項第2款。
本案經檢察官陳明光到庭執行職務。
中    華    民    國    95    年    9     月    19    日
                  刑事第五庭  審判長法  官  吳    敦
                                    法  官  張 傳 栗
                                    法  官  吳 啟 民
以上正本證明與原本無異。
如不服本判決，應於收受送達後十日內向本院提出上訴書狀，其
未敘述上訴之理由者並得於提起上訴後十日內向本院補提理由書
（均須按他造當事人之人數附繕本）。
                                    書記官  江 采 廷
中    華    民    國    95    年    9     月    20    日
附錄：本案論罪科刑法條全文
修正前毒品危害防制條例第五條
意圖販賣而持有第一級毒品者，處無期徒刑或十年以上有期徒刑
，得併科新臺幣七百萬元以下罰金。
意圖販賣而持有第二級毒品者，處五年以上有期徒刑，得併科新
臺幣五百萬元以下罰金。
意圖販賣而持有第三級毒品者，處三年以上十年以下有期徒刑，
得併科新臺幣三百萬元以下罰金。
意圖販賣而持有專供製造或施用毒品之器具者，處五年以下有期
徒刑，得併科新臺幣一百萬元以下罰金。
修正前毒品危害防制條例第十一條
持有第一級毒品者，處三年以下有期徒刑、拘役或新臺幣五萬元
以下罰金。
持有第二級毒品者，處二年以下有期徒刑、拘役或新臺幣三萬元
以下罰金。
持有專供製造或施用毒品之器具者，處一年以下有期徒刑、拘役
或新臺幣一萬元以下罰金。
附表：
  ┌────┬──────────────────┬───────────┐
  │編號    │查扣物品                            │ 查獲地點             │
  │        │                                    │                      │
  ├────┼──────────────────┼───────────┤
  │ 一     │海洛因九包（淨重一百十五點三五公克、│其中二包在甲○○身上褲│
  │        │空包裝總重七點六五公克）            │子左後口袋、其餘在一樓│
  │        │                                    │通道處之衣櫃內查獲    │
  ├────┼──────────────────┼───────────┤
  │ 二     │安非他命八包（淨重一百七十九點九二公│二樓房間床鋪旁及泡茶室│
  │        │克，取零點四公克鑑驗，剩餘一百七十九│茶葉罐內              │
  │        │點五二公克）                        │                      │
  ├────┼──────────────────┼───────────┤
  │ 三     │大麻一包（淨重四點六二公克）        │二樓房間              │
  ├────┼──────────────────┼───────────┤
  │ 四     │電子磅秤二個                        │二樓房間              │
  ├────┼──────────────────┼───────────┤
  │ 五     │石臼一組                            │樓中樓樓梯下方        │
  ├────┼──────────────────┼───────────┤
  │ 六     │漏斗一個                            │樓中樓樓梯下方        │
  ├────┼──────────────────┼───────────┤
  │ 七     │製模工具箱一只                      │樓中樓樓梯下方        │
  ├────┼──────────────────┼───────────┤
  │ 八     │分裝袋五包（大十七個、中八十二個、小│二樓房間及一樓客廳    │
  │        │一百七十四個，共二百七十三個）      │                      │
  └────┴──────────────────┴───────────┘


司法院資訊處製作；財團法人民間司法改革基金會備份。
